臺灣高雄地方法院民事裁定
110年度消債清字第159號
聲　請　人　林安柔（原名：林育如）（原ID：I200010734）
　　　　　　　　　　00000000000000000000000000000000000
00000000000000000000000000000000000000000000000000
上列當事人因消費者債務清理事件聲請清算，本院裁定如下：
    主  文
聲請人林安柔（原名：林育如）自中華民國一一○年十一月十日
下午四時起開始清算程序。
命司法事務官進行本件清算程序。
    理  由
一、聲請意旨略以：伊有不能清償債務情事，前依消費者債務清
    理條例（下稱消債條例）規定，向中國信託銀行聲請前置協
    商，惟協商不成立。伊又未經法院裁定開始更生程序或許可
    和解或宣告破產，爰聲請清算等語。
二、按債務人不能清償債務或有不能清償之虞者，得依本條例所
     定更生或清算程序，清理其債務；債務人於法院裁定開始
    更生程序或許可和解或宣告破產前，得向法院聲請清算；法
    院開始清算程序之裁定，應載明其年、月、日、時，並即時
    發生效力；法院開始更生或清算程序後，得命司法事務官進
    行更生或清算程序，必要時得選任律師、會計師或其他適當
    之自然人或法人1人為監督人或管理人，消債條例第3條、第
    80條前段、第83條第1項、第16條第1項分別定有明文。
三、經查：
(一)聲請人前向中國信託銀行聲請前置協商，因無法負擔任何還
    款條件，於民國110年4月6日協商不成立，嗣於110年7月8日
    具狀向本院聲請清算等情，有前置協商不成立通知書(本院1
    10年度消債清字第159號卷（下稱卷）第28頁)附卷可稽，堪
    信為真實。
(二)聲請人於107、108、109年度申報所得各為新臺幣(下同)0元、1,680元、173,419元(富胖達股份有限公司、慈真聯合顧問社薪資所得各54,004元、112,646元；美商多特瑞有限公司台灣分公司、艾多美股份有限公司執行業務所得各4,886元、1,883元)，名下無財產，並有國泰人壽（保單號碼：9004719163號）保單解約金7,842元，富邦人壽保單3張，其中1張（保單號碼1055155201-00號）保單解約金1,533元，其餘1張無解約金，另1張非要保人；又聲請人自陳自108年7月至109年7月任職於日盛發清潔居家，依其提出各月薪資單所載每月應領薪資概為15,560元至25,750元，合計287,990元，平均每月為22,153元（計算式：(25,350＋25,350＋24,500＋24,500＋24,800＋25,750＋24,200＋24,500＋24,000＋15,560＋17,480＋15,400＋16,600)÷13≒22,153，小數點以下四捨五入；下同）；另陳明自109年5月份起至110年2月擔任熊貓（即富胖達股份有限公司，下同）外送人員，無固定上班地點，採手機通知接單服務，接單後即前往指定店家等待取貨，再將貨品送至訂購人指定地址，如訂購人採現金交易，則交取貨品時一併收取現金後即完成該筆訂單，當收取貨款累積達1,500元時即應將貨款轉回熊貓，否則關閉外送人員後續接單之權限，熊貓外送員報酬每月計算週期分二期，統一匯款至聲請人中國信託存摺，依富胖達股份有限公司函覆109年5月至110年9月之承攬報酬紀錄，每期入帳金額概為630元至11,173元，有工作月份12個月合計80,738元，平均每月為6,728元（計算式：(630＋2,994＋2,858＋3,101＋3,297＋3,013＋6,329＋7,340＋2,388＋964＋3,200＋6,115＋2,937＋1,204＋1,092＋6,542＋4,950＋3,375＋1,037＋11,173＋3,909＋2,290)÷12≒6,728）；109年8月份起至110年7月20日，於慈真聯合顧問社擔任行政人員，依聲請人提出該顧問社每月薪資袋109年8月至110年7月之薪資紀錄所載，每月期入帳金額概為17,446元至24,000元，合計274,246元，平均每月為22,854元（計算式：(17,446＋23,800＋23,800＋23,800＋23,800＋24,000＋24,000＋24,000＋24,000＋24,000＋24,000＋17,600)÷12≒22,854）；另聲請人提出高雄市兒童少年保護個案親屬安置照顧契約，主張目前胞弟之三女由聲請人家庭成為寄養家庭代為照顧，未來幾年將影響聲請人因為家庭褓母至無法外出工作，雖有社會局每月補助款約26,000元之安置費用，仍恐有入不敷出之情況產生，110年7、8月仍有領取慈真顧問的薪資及外送員報酬以維持基本生活，除109年4月領取行政院疫情紓困補助30,000元，現未領取任何補助等情，有財政部高雄國稅局107年至109年綜合所得稅各類所得資料清單及財產歸屬資料清單（卷第8至11頁）、財產及收入狀況說明書（卷第3至4、184至186頁）、債權人清冊（卷第5至6頁）、戶籍謄本（卷第24頁）、勞工保險被保險人投保資料表（卷第25頁）、個人商業保險資料查詢結果表（卷第52至53頁）、財團法人金融聯合徵信中心前置協商專用債權人清冊（卷第30至31頁）、信用報告（卷第33至35頁）、社會補助查詢表（卷第93至95頁）、勞動部勞工保險局函（卷第98頁）、勞動部勞動力發展署高屏澎東分署函（卷第99頁）、健保投保紀錄（卷第178頁）、日盛發清潔居家薪資清單（卷第36至背面頁）、艾多美股份有限公司函（卷第96頁）、聲請人110年8月24日陳報狀（卷第128至133頁）、家族系統表(卷第177頁)、存簿(卷第39至43、143至158、169至174頁)、高雄市政府都市發展局函（卷第97頁）、身分證（卷第7頁）、父母除戶戶籍謄本(卷第134至135頁)、國泰人壽保險股份有限公司函（卷第126至127頁）、富邦人壽保單（卷第161至165頁）、富邦人壽保險股份有限公司陳報狀附個人保險單（卷第195至196頁）、富胖達股份有限公司函附承攬報酬紀錄（卷第197至199頁）、富邦產物保險股份有限公司函附保單紀錄（卷第200至201頁）、慈真聯合顧問社薪資袋（卷第37至38背面、159頁）、慈真聯合顧問社函（卷第124頁）、健康力股份有限公司函（卷第100頁）、高雄市兒童少年保護個案親屬安置照顧契約（卷第182至183頁）、高雄市政府社會局處理兒童及少年保護個案緊急安置通知書（卷第179至180頁）、聲請人110年9月30日陳報狀（卷第202至206頁）等附卷可參。經考量聲請人上述工作、收入情況，爰以其於慈真顧問社之薪資及熊貓外送之報酬自109年8月至110年7月平均每月收入29,582元（計算式：22,854＋6,728＝29,582）評估其償債能力。
(三)關於聲請人個人日常必要支出部分，聲請人雖主張每月支出
    16,625元云云。惟按債務人必要生活費用，以最近1年衛生
    福利部或直轄市政府所公告當地區每人每月最低生活費1.2
    倍定之，消債條例第64條之2第1項定有明文。查衛福部社會
    司所公告110年度高雄市最低生活費為13,341元，其1.2倍為
    16,009元，又該最低生活費用之標準，係照當地最近1年平
    均每人消費支出60％訂定，依其基準之家庭收支調查報告調
    查表格式所示有關經常性支出之調查項目，包括利息支出、
    食品、衣著、房租及水費、電費、醫療保健、交通、娛樂、
    教育等，已涵蓋聲請人所陳報之支出項目；因聲請人自陳與
    配偶及子女共同居住於配偶林利杉名下房屋等語（見卷第13
    0頁），故於計算聲請人個人每月必要生活費時，即應自前
    開已包括聲請人居住費用在內，扣除相當於房租支出所佔比
    例約24.36%，避免重複計列費用，則扣除居住費用後，聲請
    人每月必要生活費為12,109元【計算式：16,009－（16,009×
    24.36%）＝12,109】，逾此範圍難認必要。
(四)至扶養費支出部分，聲請人主張扶養2名未成年子女，每月
    扶養費各6,000元。經查，聲請人與配偶林利杉育有之長子
    林○庸係95年12月生，就讀國中，次子林○超係105年7月生，
    前領取育兒津貼每月2,500元至110年7月止，就讀幼稚園，2
    名子女於108年及109年度申報所得均為0元、名下均無財產
    等情，有戶籍謄本、所得資料及財產查詢清單、存摺、在學
    證明、高雄市政府社會局社會福利資訊料查詢表在卷可憑（
    見卷第24頁、第16至19、20至23頁、第175、136至142頁、
    第57、176頁、第84至86、87至89頁）。扶養費用數額部分
    ，按受扶養者之必要生活費用，準用第1項規定計算基準數
    額，並依債務人依法應負擔扶養義務之比例認定之，消債條
    例第64條之2第2項亦有明定。本院考量聲請人之子女無房屋
    費用支出，是應自其必要生活費用中扣除相當於房租支出所
    佔比例（110年度高雄市每人每月不含房屋支出之必要生活
    費12,109元），由聲請人與配偶共同分擔後，聲請人負擔2
    名子女每月之扶養費即應以12,109元【計算式：（12,109×2
    ）÷2＝12,109】為度，則聲請人主張每月支出扶養費12,000
    元，低於本院計算之基準，係屬合理。
(五)綜上所述，聲請人每月平均收入為29,582元，扣除必要生活
    費12,109元及扶養費12,000元後，尚餘5,473元。而聲請人
    目前負債總額為1,992,264元（見卷第30至31頁聯徵中心債
    權人清冊、卷第101至105頁摩根聯邦資產管理股份有限公司
    陳報狀、卷第109至113頁元大國際資產管理股份有限公司陳
    報債權狀、卷第117至123頁第一金融資產管理股份有限公司
    陳報債權狀，包括：合作金庫銀行、元大銀行、玉山銀行、
    中國信託銀行、摩根聯邦資產管理股份有限公司、第一金融
    資產管理股份有限公司、元大國際資產管理股份有限公司）
    ，扣除國泰人壽及富邦人壽保單解約金9,375元後，以上開
    餘額按月攤還結果，至少約須30年【計算式：（1,992,264－
    9,375）÷5,473÷12≒30.2】始能清償完畢，堪認聲請人確有
    不能清償債務之情事。從而，聲請人向本院聲請清算，應予
    准許，並命司法事務官進行本件清算程序。
四、依消債條例第11條第1項、第83條第1項、第16條第1項，裁
    定如主文。
中　　華　　民　　國　 110　　年　　11 　　月　　10　 日
              　　民事庭　　  法　官　賴寶合
以上正本係照原本作成。
本裁定不得抗告。
中　　華　　民　　國　 110　　年　　11 　　月　　10 　日
  　                          書記官　胡美儀